【裁判字號】    99,交聲,2759
【裁判日期】    990728
【裁判案由】    聲明異議
【裁判全文】
臺灣臺中地方法院交通事件裁定      99年度交聲字第2759號
原處分機關  交通部公路總局臺中區監理所豐原監理站
異議人即
受處分人    甲○○
上列受處分人因違反道路交通管理處罰條例案件，對於交通部公
路總局臺中區監理所豐原監理站民國99年6月25日所為之處分（
豐監稽違字第裁63-HE0000000號違反道路交通管理事件裁決書）
聲明異議，本院裁定如下：
    主    文
原處分關於吊扣汽車駕駛執照拾貳個月部分撤銷。
甲○○駕駛普通重型機車，經測定酒精濃度超過規定標準，禁考
普通重型機車駕駛執照壹年。
    理  由
一、原處分意旨略以：異議人即受處分人甲○○於民國（下同）
    99年6月12日17時40分許，騎乘車牌號碼KDJ-516號重機車，
    於臺中縣豐原市○○路○段146號前，因「酒後駕車，經呼
    氣測試酒精值為0.32MG/L」之違規，為臺中縣警察局交通警
    察隊以中縣警交字第HE0000000號違反道路交通管理事件通
    知單舉發。異議人於期限內到案，原處分機關於99年6月25
    日以豐監稽違字第裁63-HE0000000號裁決書，以其違反道路
    交通管理處罰條例第35條第1項第1款規定，裁處罰鍰新臺幣
    (下同)1萬5千元整 (罰鍰已繳)，吊扣汽車駕照12個月，施
    以道安講習。異議人僅就吊扣汽車駕駛執照處分不服，具狀
    聲明異議。
二、異議意旨略以：道路交通管理處罰條例第68條業經修除吊扣
    各級駕照，伊因駕駛機車違規被吊扣職業聯結車駕照為裁罰
    不當，且有違行政程序法第7條，請求撤銷原處分關於吊扣
    職業聯結車駕照一年部份。
三、按汽車駕駛人，飲用酒類後其吐氣所含酒精濃度超過每公升
    0.25毫克以上者，不得駕車；又汽車駕駛人，駕駛汽車經測
    試檢定有酒精濃度超過規定標準者，處15,000元以上60,000
    元以下罰鍰，並當場移置保管其車輛及吊扣其駕駛執照1年
    ，道路交通安全規則第114條第2款及道路交通管理處罰條例
    第35條第1項第1款定有明文。經查：
（一）異議人在前揭時、地因騎乘重型機車經警檢測其酒精濃度
      超過標準（酒測呼氣值達每公升0.32毫克）之違規行為，
      受處分人於聲明異議中並不爭執，並有臺中縣警察局舉發
      違反道路交通管理事件通知單及原處分機關之裁決書各1
      份附卷可稽，其前開違規行為，堪以認定。
（二）道路交通管理處罰條例第68條業於94年12月14日公布修正
      ，並自95年3月1日施行。修正前道路交通管理處罰條例第
      68條係規定「汽車駕駛人，因違反本條例及道路交通安全
      規則之規定，受吊扣或吊銷駕駛執照處分時，吊扣或吊銷
      其持有各級車類之駕駛執照」，而修正後道路交通管理處
      罰條例第68條則規定「汽車駕駛人，因違反本條例及道路
      交通安全規則之規定，受吊銷駕駛執照處分時，吊銷其持
      有各級車類之駕駛執照」，其修正理由乃因舊法將違法或
      違規駕駛人所持有之各級車類之駕駛執照一併吊扣或吊銷
      ，失之苛酷，影響人民工作及生活甚鉅，是依現行道路交
      通管理處罰條例，已無得吊扣駕駛人所持有他級駕駛執照
      之依據存在，從而，於為吊扣駕駛人駕駛執照之處分時，
      自「僅得吊扣駕駛人違規時所駕駛該級車類之駕駛執照」
      ，以限制其繼續駕駛該級車類行駛道路之權利（臺灣高等
      法院臺中分院97年度9月份刑事庭庭務會議紀錄參照）。
（三）本件違規行為係發生於99年6月12日，自應依修正後道路
      交通管理處罰條例第68條之規定裁處，修正後道路交通管
      理處罰條例第68條既將「吊扣」之情形排除，依前揭說明
      ，駕駛人受吊扣駕駛執照處分時，不再吊扣其持有之各級
      車類駕駛執照，故原處分機關於作成吊扣駕駛執照處分時
      ，自應就行為人所應吊扣之駕駛執照種類予以限定，始符
      合依法行政原則及法條修正意旨。本件異議人既係駕駛普
      通重型機車違反道路交通管理處罰條例第35條第1項第1款
      之規定，揆諸前揭法律規定及說明意旨，原處分機關依法
      即僅能吊扣其普通重型機車駕駛執照，並無得吊扣受處分
      人持有他級駕駛執照之依據，自不得因異議人違規當時未
      領有普通重型機車駕駛執照，即吊扣其現有之汽車駕駛執
      照以代之。是原處分機關以異議人有上開違規行為，逕行
      裁處吊扣異議人之汽車駕駛執照，已難謂係適法之處分。
      又上開處置方式，雖可能產生無照駕駛之駕駛人，反而較
      有照駕駛之駕駛人得受有毋需吊扣駕駛執照處罰利益之疑
      慮，然行政行為，採取之方法所造成之損害不得與欲達成
      目的之利益顯失均衡，為行政程序法第7條第3款所明定，
      本件異議人於違規當時並無普通重型機車駕駛執照可供吊
      扣，原處分機關因此吊扣異議人之汽車駕駛執照，雖可達
      成完全杜絕異議人將來繼續酒醉駕車之目的，惟亦同時造
      成剝奪異議人駕駛汽車之結果，對其生活影響甚大，此所
      造成之損害，與欲達成目的之利益（限制異議人駕駛普通
      重型機車，以預防酒醉駕駛普通重型機車所造成之危害）
      顯失均衡，復與前揭道路交通管理處罰條例第68條之修法
      意旨亦不相符合，益見此部分處分違法之處，自有未恰。
（四）又道路交通管理處罰條例第68條規定業經修正，且行政行
      為採取之方法所造成之損害不得與欲達成目的之利益顯失
      均衡，均如前述。且依上開所述道路交通管理處罰條例第
      68條修正後即本件行為時之新法，既已將「吊扣各級車類
      」規定刪除，而現行實務上基於一人一照原則僅逐級核給
      汽車駕駛執照1張，致持有普通小型車駕駛執照者，因駕
      駛重型機車違規，而須吊扣重型機車駕駛執照時，產生技
      術層面之困難。惟行政機關本應時時因應法令之變更，而
      精進其行政執行成效，斷不得因技術層面之困難，即置立
      法修正通過之條文不予遵守適用，甚或逾越比例原則，逕
      吊扣其持有各級車類之駕駛執照，侵害異議人之工作權，
      是此執行技術層面之問題，尚難苛求異議人容忍，附此敘
      明。
（五）綜上所述，異議人未考領普通重型機車駕照，且其所考領
      之自用小客車汽車駕駛執照，依法亦無駕駛普通重型機車
      之權限，從而，原處分機關認定應依道路交通管理處罰條
      例第35條第1項第1款裁處異議人吊扣汽車駕駛執照12個月
      之裁罰，與現行道路交通管理處罰條例第68條規定不合，
      自不得吊扣其現尚有效之汽車駕駛執照。異議人依法所受
      之處分既應為限制其駕駛普通重型機車之權利，亦即應吊
      扣其普通重型機車之駕駛執照為是，然異議人並未考取普
      通重型機車駕照，已如前述，本件自無從逕為吊扣其普通
      重型機車駕照，僅得依道路交通安全處罰條例第67條第6
      項之規定，禁考普通重型機車駕駛執照1年。原處分機關
      未審酌及此，逕為裁罰，即難認為允當。故本件異議人
      此部分之異議為有理由，爰撤銷原處分關於吊扣汽車駕照
      12個月部分之裁處，並為禁考普通重型機車駕駛執照1年
      之諭知。
四、據上論斷，應依道路交通管理處罰條例第87條第2項，道路
    交通案件處理辦法第20條，裁定如主文。
中    華    民    國    99    年    7    月    28    日
                  交通法庭    法  官  劉邦繡
以上正本證明與原本無異。
如不服本裁定，應於送達後五日內，向本院提出抗告狀(應附繕
本)。
                              書記官  何俞瑩
中    華    民    國    99    年    7    月    28    日

司法院資訊處製作；財團法人民間司法改革基金會備份。
